臺灣臺中地方法院交通事件裁定　　　　 96年度交聲字第344號
原處分機關　交通部公路總局臺中區監理所
受處分　人
即異議　人　甲○○
上列受處分人因違反道路交通管理處罰條例案件，對於交通部公
路總局臺中區監理所民國九十六年三月二十二日所為之處分（中
監違字第裁六○─ＧＣ0000000號裁決書），聲明異議，
本院裁定如下：
    主    文
原處分關於罰鍰新臺幣肆萬玖仟伍佰元部份撤銷。
前項撤銷部份，甲○○不罰。
    理    由
一、原處分機關交通部公路總局臺中區監理所係以：受處分人甲
    ○○於民國九十四年七月八日二十二時十分許，駕駛車牌號
    碼ＮＯ─三三八○號自用一般小客車，在臺中市○○路與梅
    川東路口，因酒後駕車，酒精濃度超過規定標準（經酒精濃
    度檢測：○點八三ＭＧ／Ｌ），為臺中市警察局保安警察隊
    員警當場舉發，並經該所依道路交通管理處罰條例第三十五
    條第一項第一款之規定，裁處受處分人罰鍰新臺幣（下同）
    四萬九千五百元，並吊扣駕駛執照十二個月。
二、受處分人甲○○聲明異議意旨略以：伊因酒醉駕車已經臺灣
    臺中地方法院檢察署檢察官作成九十四年度偵字第一一七七
    八號緩起訴處分，且伊已依臺灣臺中地方法院檢察署檢察官
    之指示向財團法人犯罪被害人保護協會臺灣臺中分會支付三
    萬元緩起訴處分金，嗣經臺中地方法院檢察署檢察官於九十
    五年七月六日撤銷前揭緩起訴處分並聲請簡易判決處刑，並
    經臺灣臺中地方法院判處有期徒刑三月確定，且伊已於九十
    六年三月二十日繳納罰金八萬二千八百元，依行政罰法第二
    十六條「一罪不兩罰」之規定，原處分機關所為罰鍰之裁決
    顯然有誤，請求撤銷罰鍰四萬九千五百元之處分等語。
三、按一行為同時觸犯刑事法律及違反行政法上義務規定者，依
    刑事法律處罰之。但其行為應處以其他種類行政罰或得沒入
    之物而未經法院宣告沒收者，亦得裁處之，行政罰法第二十
    六條第一項定有明文（行政罰法於九十四年二月五日公布，
    自九十五年二月五日施行），此即所謂一事不兩罰之原則。
    又行政罰法施行前違反行政法上義務之行為應受處罰而未經
    裁處，於行政罰法施行後裁處者，除第十五條、第十六條、
    第十八條第二項、第二十條及第二十二條規定外，均適用之
    ，同法第四十五條第一項亦定有明文。而交通違規處罰，本
    質亦係行政秩序罰，自有行政罰法之適用，而依前開規定可
    知，前開一事不兩罰之規定，於行政罰法施行前，違反交通
    管理處罰條例之規定，於行政罰法施行後裁處者，亦有適用
    。
四、經查：本件受處分人於九十四年七月八日二十二時十分許，
    駕駛車牌號碼ＮＯ─三三八○號自用一般小客車，在臺中市
    ○○路與梅川東路口，因酒後駕車，酒精濃度超過規定標準
    （經酒精濃度檢測：○點八三ＭＧ／Ｌ），為臺中市警察局
    保安警察隊員警當場舉發之事實，有臺中市警察局舉發違反
    道路交通管理事件通知書一紙附卷可稽，並受處分人亦不爭
    執，堪可認定。又受處分人前揭事實，業據臺灣臺中地方法
    院檢察署檢察官作成緩起訴處分，並經受處分人向財團法人
    犯罪被害人保護協會臺灣臺中分會支付三萬元緩起訴處分金
    ，嗣經檢察官撤銷緩起訴處分，並以九十五年度緩撤偵字第
    三六六號聲請簡易判決處刑，經本院簡易庭以九十四年中交
    簡字第一一七五號判處有期徒刑三月，嗣經上訴，經本院以
    九十五年中交簡上字第七八九號判處有期徒刑三月確定，並
    於九十六年三月二十日易科罰金執行完畢，有前揭判決書及
    簡易判決處刑書、臺灣臺中地方法院檢察署九十六年度執字
    二二七號收據、臺中商業銀行入戶電匯通知單各一份附卷可
    按。原處分機關就受處分人上揭酒後駕車之行為，於九十六
    年三月二十日，以中監違字第裁六○─ＧＣ0000000
    號違反道路交通管理事件裁決書，裁處受處分人罰鍰五萬九
    千五百元，並吊扣駕駛執照十二個月，受處分人違反行政法
    上義務應受處罰之行為既係在行政罰法施行前，而裁決日期
    係在行政罰法施行之後，依前開說明，自一事不兩罰之適用
    。是以，受處分人上揭酒後駕車之行為，除應處以其他種類
    行政罰即吊扣駕駛執照十二個月部分，得予裁處之外，其餘
    罰鍰部分，依行政罰法第二十六條第一項前段之規定，已不
    得再依道路交通管理處罰條例第三十五條第一項第一款規定
    予以裁處，受處分人就原處分機關裁處罰鍰部分之聲明異議
    ，即屬有據，自應由本院就該裁處罰鍰部分予以撤銷，另為
    不罰之諭知。至於原處分關於吊扣駕駛執照部分，則係預防
    將來再犯危險之管制罰，而有別於前揭針對已發生違規事實
    科處罰鍰之行政秩序罰，屬行政罰法第二十六條第一項但書
    所稱之「其他種類行政罰」，原處分機關仍得依道路交通管
    理處罰條例第三十五條第一項第一款予以裁處，然受處分人
    就此部分並未聲明異議，本院自無庸審酌，併此敘明。
五、據上論斷，應依道路交通管理處罰條例第八十七條第二項，
    道路交通案件處理辦法第二十條，裁定如主文。
中　　華　　民　　國　　96　　年　　4 　　月　　12　　日
                  交通法庭  法　官  劉逸成
上正本證明與原本無異。
如不服本裁定應於送達後五日內向本院提出抗告狀。
                            書記官　高勳楠
中　　華　　民　　國　　96　　年　　4 　　月　　12　　日
